臺灣高等法院刑事裁定
111年度抗字第759號
抗  告  人
即  被  告  鄭名凡


上列抗告人即被告因聲請迴避案件，不服臺灣桃園地方法院110
年度聲字第3787號，中華民國111年4月19日裁定，提起抗告，本
院裁定如下：
    主  文
抗告駁回。
    理  由
一、原裁定意旨略以：
  ㈠抗告人即被告鄭名凡（下稱抗告人）前因涉嫌肇事逃逸等案
    件，經檢察官以109年度偵字第7827號提起公訴，經原審法
    院以109年度交訴字第58號（下稱本案）審理，並由受命法
    官陳愷璘（下稱受命法官）承辦。而受命法官就本案並無刑
    事訴訟法第17條各款法定應自行迴避之情形，且於受理本案
    後，曾於民國110年11月18日上午9時40分進行準備程序（下
    稱本次準備程序）。
　㈡就抗告人主張本案受命法官身著法袍站在第16法庭門外，逕
    自與抗告人交談，且禁止抗告人於同日上午9時40分前貿然
    進入法庭聽眾席等候，又命法警在旁支援戒備，所為已逾越
    法官正常之操守與分際，復屬不當言行部分：
　⒈經原審勘驗110年11月18日上午9時30分至9時38分40秒間、原
    審16法庭前之錄影光碟，於畫面時間9時32分45秒時，隱約
    可見穿著法袍之法官出現在16法庭門口，站在抗告人所坐之
    處附近，然因攝影距離過遠，無法看出法官與抗告人互動之
    情形；於9時32分51秒時，有一名法警出現站在該處觀看狀
    況；於9時33分49秒，法官離開往畫面左方移動並離開畫面
    ，抗告人仍坐於該處，期間有法警來回經過、站在法庭門口
    處，直至9時38分12秒，抗告人從座位上起身往畫面左方移
    動並消失畫面等情，有原審勘驗筆錄在卷可佐。
　⒉是依上開勘驗結果可知，抗告人稱受命法官於本次準備程序
    前走至法庭外與抗告人交談等情，應可認定。又抗告人雖稱
    ：當天是伊要在法庭內等候開庭，但被受命法官驅逐趕離法
    庭，不准伊在庭內等待，之後又走出法庭和伊起衝突等語。
    惟經詢問當日值庭通譯事發經過，經通譯陳稱：當天本案是
    第一件開庭，開庭時間還沒到抗告人先入庭，伊先請被告至
    庭外等候，因為開庭時間還沒到，抗告人在庭外等候時，有
    抱怨為何不能提早開庭，當天要勘驗會開很久，且要來法院
    很多次等，且說話音量很大，受命法官當天剛好比較早到庭
    ，就出去和抗告人說不要為難通譯，開庭時間還沒到，其他
    人也都還沒到，時間到再進來開庭，當時法警有站在被告旁
    邊等語，有原審辦理刑事案件電話查詢記錄表可佐。且當日
    值勤之法警亦陳述：當日開庭被告原先坐於法庭外等候區，
    之後通譯從法庭出來與被告交談，不久後受命法官亦從法庭
    走出與被告交談，要求被告不要為難通譯，有問題可於開庭
    時提出，後受命法官進入法庭，要求伊稍後開庭時加強維持
    秩序，伊有呼叫一名同仁支援，且當日並無禁止被告入庭之
    情形等語，有職務報告在卷足按。可見當日係因開庭時間尚
    未屆至，故通譯請抗告人先至庭外等候開庭，而非受命法官
    驅逐抗告人出庭。又受命法官雖有走出法庭外與抗告人交談
    之舉動，然係因被告就開庭時間有所抱怨，其為維持法庭及
    現場秩序之故，並非基於與被告間之私人恩怨或情誼，亦非
    就本案案情與被告私下不當接觸、交談。且審判長針對法庭
    之開閉，本有指揮之權（法院組織法第88條規定參照），是
    縱受命法官有命抗告人於開始開庭前在庭外等候、命法警支
    援戒備之舉，亦屬其訴訟指揮，無從以受命法官上開行為，
    即推認其執行職務確有偏頗之虞。　　
  ㈢就受命法官於本次準備程序開庭期間態度欠佳，且多次拒絕
    使用麥克風，使抗告人無從聽悉明白受命法官向檢察官訊問
    內容事項部分：
  ⒈本次準備程序剛開始開庭時，受命法官麥克風之音量偏小，
    因抗告人聽不清楚受命法官聲音而請受命法官使用麥克風、
    靠近麥克風，經受命法官表示已經有使用麥克風、礙於麥克
    風線之長度無法再拉近距離，惟其後受命法官之麥克風音量
    已比最初開庭時大聲；後受命法官於詢問檢察官問題時，被
    告再度反應音量過小，無法聽見受命法官與檢察官溝通內容
    ，受命法官雖有再表明麥克風線已無法再拉近，然其後音量
    已明顯變大聲等情，有原審勘驗筆錄在卷可查。
  ⒉參諸上開勘驗結果，可知受命法官於抗告人反應音量問題時
    ，雖於過程中有向抗告人表達受限於麥克風設備、線路設置
    等情，然仍應抗告人之要求提高、放大音量，是受命法官並
    無抗告人所稱拒絕使用麥克風之事。且於其後之開庭過程中
    ，亦未見抗告人再度向受命法官反應音量過小之事，堪認受
    命法官於抗告人反應後，其音量已足使抗告人聽聞其陳述之
    內容。
  ⒊另就聲請意旨認受命法官本次準備程序之開庭態度欠佳乙節
    。然經勘驗本次準備程序之錄音光碟，受命法官於開庭過程
    中，講話語氣大多平緩，未見責罵抗告人之情形，雖有因抗
    告人打斷其陳述而提高音量，及打斷抗告人陳述之狀況，惟
    係因受命法官對抗告人之陳述內容有所疑問、或抗告人未按
    照程序進行回答問題之故，且事後仍有再予抗告人陳述，並
    就其疑問、與卷內事證有所不符處詢問抗告人、與抗告人反
    覆確認其真意等情，有原審勘驗筆錄可按。足徵受命法官於
    本次準備程序進行之過程中，講話語氣正常，雖有提高音量
    、打斷抗告人陳述，惟係基於訴訟指揮，並為順遂程序進行
    及為確認抗告人陳述真意所為，且嗣後仍有再予抗告人陳述
    之機會，難謂其有何偏頗之虞。抗告人縱對受命法官所為訴
    訟指揮之處分有所不滿，然此為其個人主觀感受，其未提出
    受命法官存有何客觀之原因，致使審判恐有不公平或一般通
    常之人均認已達於法官不能為公平裁判之程度，自無從認受
    命法官執行職務確有偏頗之虞。
  ㈣就受命法官於本次準備程序中，不逐一播放證物光碟內容，
    且未予抗告人就卷證中全部光碟內容播放檢視後表示意見，
    明顯不利於抗告人聲請調查證物部分：
　⒈觀以本次準備程序筆錄所載，可見受命法官詢問抗告人有無
    證據請求調查時，經辯護人表示欲聲請勘驗卷內尚存之其他
    監視器畫面，受命法官遂逐一詢問抗告人是否要勘驗卷內「
    （天羅地網）大興西路、中埔一街以此車找到監視器時間差
    」、「（天羅地網）大興西路、中埔二街_6_13（車）往大
    興西路二段139巷_0000000000000」、「（天羅地網）大興
    西路、中埔二街34：55右方」、「（天羅地網）往大興西路
    二段139巷以此車找到監視器時間差」等檔案，以及是否聲
    請勘驗「警詢光碟」、「桃園交通中隊警詢光碟」、「檢察
    官偵訊光碟」之內容，經抗告人、辯護人表示不用等語。且
    對照原審勘驗結果，受命法官進行此部分詢問時，有逐一播
    放上開各檔案之內容予抗告人辨識、確認，此有原審勘驗筆
    錄（時間00：24：50至00：42：30部分）在卷足佐。可見受
    命法官為確認抗告人、辯護人聲請證據調查之內容、範圍，
    已逐一播放各檔案與抗告人、辯護人確認是否聲請勘驗，並
    無抗告人所稱「未逐一播放證物光碟內容」之情事。
  ⒉抗告人雖再稱受命法官當時並未完整、連續播放全部檔案之
    內容，而係播放片段而已。然抗告人於本次準備程序進行之
    過程中，就受命法官逐一播放上開影片內容時，曾陳稱已看
    過該檔案、要勘驗的檔案不是筆錄等語，可見抗告人已能自
    受命法官播放之內容判斷該檔案其是否有聲請勘驗之必要。
    而受命法官逐一播放各檔案之用意，既係為確認抗告人、辯
    護人就該檔案是否聲請勘驗，則於此環節縱未完整、連續播
    放各檔案之內容，亦屬其訴訟指揮之權責，無法逕此推認其
    執行職務已有偏頗之處。
  ㈤就受命法官拒絕抗告人請求調查⑴桃園市政府車輛行車事故鑑
    定會桃市鑑0000000案提示播放3片不同監視器物錄像光碟內
    容（下稱車鑑會影片）；⑵抗告人第二次警訊提示播放被害
    人騎乘機車滑車倒地之監視器錄像光碟（下稱被害人倒地影
    片）。可見受命法官執行職務有狹隘偏頗情事，影響被告請
    求法院調查證物及勘驗證物光碟之權益部分：
　　抗告人雖稱受命法官未准其聲請調查車鑑會影片、被害人倒
    地影片等語。而綜觀本次準備程序筆錄、原審勘驗筆錄（時
    間00：42：31至01：12：49部分）所示，雖可見受命法官因
    認卷內無抗告人所稱之車鑑會影片、被害人倒地影片等檔案
    ，故就抗告人此部分所提證據調查內容有所質疑，因而反覆
    向抗告人詢問、確認影片內容為何及與本案間之關聯性。然
    此係因受命法官認抗告人聲請調查之證據資料與卷內既存之
    資料未合，其為釐清證據調查之內容、範圍及必要性之目的
    而為。且本次準備程序筆錄仍記載「法官諭知就本件審理期
    日調查證據之次序如下：一、經合議庭評議，若有必要，向
    承辦警詢函詢是否有被告所稱上開兩段卷內並無之監視器錄
    影帶畫面（即車鑑會影片、被害人倒地影片）」等語，此觀
    本次準備程序之筆錄即明，足見受命法官仍諭知上開證據調
    查之必要性待由合議庭評議，並非直接駁回抗告人此部分證
    據調查之聲請。是抗告人認受命法官不准其此部分之證據調
    查，容有誤會，仍不足認定受命法官執行職務有偏頗之情事
    。
  ㈥此外，卷內並無其他證據足認受命法官就本案有何特別利害
    關係，或與被害人有密切之交誼，或與抗告人間有何故舊恩
    怨或其他等客觀上足認有偏頗之虞之情事存在。
  ㈦綜上所述，抗告人所指前述情詞，尚不足認定受命法官有何
    應自行迴避或執行職務有偏頗之虞等情事，是抗告人本件聲
    請為無理由，應予駁回。
二、抗告意旨略以：
　㈠受命法官於本次準備程序前至法庭外與抗告人交談並非法官
    行使訴訟指揮之權利，亦無關如何維持法庭內現場秩序，當
    時並未在法庭內進行準備程序，故受命法官逕自與抗告人私
    下不當接觸及交談違反法官法第19條第1項、第21條第1項第
    2款、第22條第1項之規定之具體事由，裁定意旨逕認受命法
    官上開舉動係屬維持法庭及現場秩序，明顯違反經驗法則及
    證據原則，受命法官上開行為即可推認其執行職務確有偏頗
    之虞之事實。
　㈡受命法官詢問公訴檢察官時，抗告人即時反應無法聽明白受
    命法官與公訴檢察官二人間言語談話內容，致使就受命法官
    詢問公訴檢察官的談話內容，及公訴檢察官在法庭內陳述內
    容無從據以表述意見，裁定意旨明顯違反經驗法則及證據原
    則。又受命法官對抗告人陳述內容有所疑問部分，縱然復經
    抗告人予以陳述說明解釋真意，但受命法官所提疑問與卷內
    待證資料內容明顯不符，而不斷詢問抗告人反覆確認真意等
    情，據此公正客觀事證足證受命法官明顯有不克為合理公平
    從事審理本件交通事故肇事逃逸罪案件之具體事由，足使一
    般人均能認定該受命法官在執行審理調查案件職務確有不合
    理偏頗之虞事實。業經抗告人於本次準備程序到庭協助勘驗
    準備程序光碟錄音內容，而非抗告人主觀上未提出有何客觀
    之原因，固非屬抗告人主觀上的感受及不滿。本件裁定意旨
    明顯違反論理法則、經驗法則及證據原則。
　㈢公設辯護人及抗告人在庭陳述表示聲請勘驗卷內尚存其他監
    視器錄影畫面內容，且復經公設辯護人及抗告人在庭表示無
    庸聲請勘驗「警詢筆錄之光碟」、「桃園市交通警察局交通
    中隊警詢筆錄光碟」、「檢察事務官偵訊筆錄光碟」之內容
    ，受命法官雖有當庭播放「大興西路、中埔二街往大興西路
    二段139巷」、「大興西路、中埔二街」、「大興西路二段1
    39巷以此車找到監視器時間差」等檔案，抗告人於本件準備
    程序以陳明「要勘驗的檔案不是筆錄」等語足見受命法官並
    未逐一全程播放上開各檔案之錄影光碟內容，致使公設辯護
    人及抗告人無從辨識指認有利於抗告人之重要證物。據此足
    認受命法官執行職務有偏頗之虞，已嚴重影響抗告人指認辨
    識重要證物之權利，本件裁定意旨明顯違反論理法則、經驗
    法則及證據原則。
　㈣受命法官未准其聲請調查車鑑會影片及被害人倒地影片，就
    此部分有所質疑而反覆不斷向抗告人詢問確認影片內容及與
    本案關聯性，然裁定意旨卻逕認「然此係因受命法官認聲請
    人聲請調查之證據資料與卷內既存之資料未合，其為釐清證
    據調查之內容、範圍及必要性之目的而為」等語，足證受命
    法官並未當庭准許抗告人此部分證據調查之聲請，堪予認定
    非屬無據，本件裁定意旨明顯違反論理法則、經驗法則及證
    據原則。
　㈤綜上所述，抗告人指摘本件裁定意旨違反論理法則、經驗法
    則及證據原則，抗告人主張聲請法官迴避事由係屬有理由，
    應予裁定准許聲請法官迴避之訴，以維抗告人訴訟權益云云
    。
三、按推事曾參與前審之裁判者，應自行迴避不得執行職務，刑
    事訴訟法第17條第8款定有明文。而刑事訴訟法第17條第8 
    款所稱推事曾參與前審之裁判，係指同一推事，就同一案件
    ，曾參與下級審之裁判而言（司法院釋字第178號解釋意旨
    參照）。其對於當事人所聲明不服之裁判，曾經參與，按其
    性質，不得再就此項不服案件執行職務而言（最高法院75年
    度台上字第6638號判決意旨參照）。再按法官有刑事訴訟法
    第17條以外之情形，足認其執行職務有偏頗之虞者，當事人
    得聲請法官迴避，刑事訴訟法第18條第2款定有明文。其中
    所稱「足認其執行職務有偏頗之虞」者，係指以一般通常之
    人所具有之合理觀點，對於該承辦法官能否為公平之裁判，
    均足產生懷疑，且此種懷疑之發生，存有其完全客觀之原因
    ，而非僅出諸當事人自己主觀之判斷者，始足當之；至於訴
    訟上之指揮乃專屬於法院之職權，當事人之主張、聲請，在
    無礙於事實之確認以及法的解釋，適用之範圍下，法院固得
    斟酌其請求以為訴訟之進行，但仍不得以此對當事人之有利
    與否，作為其將有不公平裁判之依據，更不得以此訴訟之進
    行與否而謂有偏頗之虞聲請法官迴避（最高法院79年台抗字
    第318號判例意旨參照）。若僅以己意揣測，或對法官的指
    揮訴訟或訊問方式不滿，均不得據為聲請的理由。其中，所
    稱「足認其執行職務有偏頗之虞者」，係指法官與訴訟關係
    人具有故舊、恩怨等關係，其審判恐有不公平而言，一般係
    以通常的人所具有的客觀、合理觀點，對於該承辦法官是否
    能為公平的裁判，足以產生懷疑，作為判斷標準，而非僅依
    當事人片面、主觀作判斷。至於訴訟上的指揮，乃專屬於法
    院的職權，當事人的主張、聲請，祇供法院判斷參考，不生
    法院不採納其主張或否准其聲請，即謂有偏頗之虞，並以此
    憑為聲請法官迴避之依據（最高法院106年度台抗字第899號
    裁定意旨參照）。
四、經查：
　㈠法官於訴訟上之指揮，乃專屬於法院之職權，當事人之主張
    、聲請，在無礙於事實之確認以及法的解釋適用之範圍下，
    法院固得斟酌其請求以為訴訟之進行，但仍不得以此對當事
    人之有利與否，作為其將有不公平裁判之依據，更不得以此
    訴訟之進行與否，乃謂有偏頗之虞，而聲請法官迴避（最高
    法院79年台抗字第318號判例意旨參照）。本院審核卷內資
    料，現原審受理本案之法官，並無刑事訴訟法第17條所列各
    款法官應自行迴避而不迴避之情形。抗告人依同法第18條第
    2款提出之聲請法官迴避之理由，其所憑據者無非是單方面
    對法官法之解釋及對訴訟上指揮而專屬於法院之職權，或係
    對法律或法院運作實務容有誤會，均尚難認係「具體事實」
    ，不足以證明受命法官執行職務有何不公平之處，抗告人以
    受命法官逕自與抗告人私下不當接觸及交談違反法官法之規
    定、抗告人反應無法聽清楚受命法官與公訴檢察官二人間言
    語談話內容、受命法官所提疑問與卷內待證資料內容明顯不
    符，而不斷詢問抗告人反覆確認真意、受命法官並未逐一全
    程播放上開各檔案之錄影光碟內容、受命法官未准其聲請調
    查車鑑會影片及被害人倒地影片，就此部分有所質疑而反覆
    向抗告人詢問確認影片內容及與本案關聯性等情，主觀臆測
    受命法官執行職務有偏頗之虞，與聲請法官迴避之要件有間
    。原裁定以本件並無事證足認承審法官有何執行職務有偏頗
    之虞等情事，裁定駁回聲請，於法尚無不合。抗告意旨前揭
    所指各節，業經原裁定於理由欄內一一予以指駁在案，是抗
    告人仍未釋明受命法官究有何具體事證足認有執行職務偏頗
    之動機或行止，難謂有何客觀之原因，足認以一般通常之人
    所具有之合理觀點，對於承辦法官能否為公平之裁判足生懷
    疑。抗告人泛以前詞聲請法官迴避，並非有據。
　㈡綜上所述，抗告人據以主張聲請法官迴避之事由，均未達足
    認承審法官執行職務有偏頗之虞，原裁定駁回抗告人之聲請
    ，經核並無違誤，抗告人仍執前詞，指摘原裁定不當，提起
    本件抗告，為無理由，應予駁回。　　　　　　
據上論斷，應依刑事訴訟法第412條，裁定如主文。　　
中　　華　　民　　國　　111 　年　　5 　　月　　31　　日
                  刑事第十九庭  審判長法　官  曾淑華
                                      法　官  陳文貴
                                      法　官  許文章
以上正本證明與原本無異。
不得再抗告。
                                      書記官  陳盈芝
中　　華　　民　　國　　111 　年　　6 　　月　　2 　　日